【裁判字號】    99,交聲,589
【裁判日期】    990803
【裁判案由】    聲明異議
【裁判全文】
臺灣彰化地方法院交通事件裁定       99年度交聲字第589號
原處分機關    交通部公路總局臺中區監理所彰化監理站
異  議  人    甲○○
受處分人即
上列受處分人因違反道路交通管理處罰條例案件，對於交通部公
路總局臺中區監理所彰化監理站民國99年5月31日所為之處分（
原處分案號：彰監4字第裁64-I00000000號裁決書），聲明異議
，本院裁定如下：
    主  文
原處分關於吊扣駕駛執照拾貳個月部分撤銷。
甲○○自用一般小客車駕駛人駕駛汽車，經測定酒精濃度超過規
定標準，吊扣小型車駕駛執照拾貳個月。
    理  由
一、原處分意旨略以：受處分人甲○○於民國99年5月29日23時
    42分許，駕駛車牌號碼OF-3688號自用一般小客車，行經彰
    化市○○路○段251號前因「酒後駕車，經呼氣酒測值為0.52
    MG /L，超過呼氣標準值（0.25MG/L）0.27MG/L」而違規，
    為彰化縣警察局彰化分局以彰警交字第I00000000號舉發違
    反道路交通管理事件通知單依法舉發，嗣由原處分機關於99
    年5月31日以彰監4字第裁64-I00000000號裁決書，裁處受處
    分人罰鍰新臺幣（下同）34500元，吊扣駕駛執照12個月，
    並施以道路交通安全講習，於法應無不合等語。
二、聲明異議意旨略以：伊係駕駛小型車違規，然伊係持有大貨
    車普通駕駛執照，因伊平日需駕駛小客車上下班，是否能不
    要吊扣小型車駕駛執照等語，為此提出本件聲明異議等語。
三、按交通法庭認為聲明異議有理由或聲明異議雖無理由而原處
    分不當或違法者，應以裁定將原處分經聲明異議部分撤銷，
    並自為裁定，道路交通案件處理辦法第20條前段定有明文。
    次按汽車駕駛人飲用酒類或其他類似物後其吐氣所含酒精濃
    度超過每公升0.25毫克或血液中酒精濃度超過百分之0.05以
    上者，不得駕駛；又汽車駕駛人，駕駛汽車經測試檢定，酒
    精濃度超過規定標準者，處1萬5千元以上6萬元以下罰鍰，
    並當場移置保管該汽車及吊扣其駕駛執照1年，道路交通安
    全規則第114條第2款、道路交通管理處罰條例第35條第1項
    第1款分別有明文規定。
四、經查：受處分人於99年5月29日23時42分許，駕駛車牌號碼
    OF-3688號自用一般小客車，行經彰化市○○路○段251號前
    ，因「酒後駕車，經呼氣酒測值為0.52MG/L，超過呼氣標準
    值（0.25 MG/L）0.27MG/L」之違規行為，經彰化縣警察局
    彰化分局員警掣單舉發，嗣再經移送機關交通部公路總局臺
    中區監理所彰化監理站於99年5月31日，以彰監4字第裁64-I
    00000000號裁處受處分人罰鍰3萬4千5百元，吊扣駕駛執照
    12個月，並施以道路交通安全講習之事實，有上開裁決書1
    紙在卷可稽，且為受處分人所不爭執，是受處分人於上開時
    、地，確有酒後駕駛自用一般小客車之違規行為，應堪認定
    。然按，道路交通管理處罰條例第68條業於94年12月14 日
    修正，並自95年3月1日施行，修正前之道路交通管理處罰條
    例第68條規定：「汽車駕駛人，因違反本條例及道路交通安
    全規則之規定，受吊扣或吊銷駕駛執照處分時，吊扣或吊銷
    其持有各級車類之駕駛執照。」而修正後之道路交通管理處
    罰條例第68條規定：「汽車駕駛人，因違反本條例及道路交
    通安全規則之規定，受吊銷駕駛執照處分時，吊銷其持有各
    級車類之駕駛執照。」，查該條文修正前，其原提案修正條
    文為：「汽、機車駕駛人，因違反本條例及道路交通安全規
    則之規定，受吊扣或吊銷駕駛執照處分時，吊扣或吊銷其違
    法或違規當時所駕駛車輛之駕駛執照。」，其立法理由略以
    ：「原條文將違法或違規駕駛人所持有各級車類之駕駛執照
    一併吊扣或吊銷，失之過酷，影響人民工作及生活甚鉅，爰
    修正之」等語，是以其立法意旨在於違規行為對道路交通秩
    序之維持及道路交通安全已生較大之影響，故規定吊扣或吊
    銷其持有各級車類之駕駛執照，以限制其繼續駕車行駛道路
    之權利，其係屬駕駛行為之限制，並不因所持駕駛執照種類
    不同而有所差異。而最後通過之修正條文，係將道路交通管
    理處罰條例第68條原有條文中之【吊扣或】3字刪除等情，
    此有立法院交通委員會94年10月5日臺立交字第09424 00153
    號函附道路交通管理處罰條例第68條審查報告可參（立法院
    公報第94卷第70期第135至138頁）。則參照上開立法理由及
    立法經過，依修正後之條文，按上開規定受【吊銷駕照】處
    分者，仍維持吊銷其持有各級車類之駕駛執照，至於，受【
    吊扣駕照】處分者，則僅【吊扣】其違法或違規當時所駕駛
    車輛之駕駛執照，不再吊扣其持有各級車類之駕駛執照，此
    觀之立法理由及立法經過至明。本件受處分人前開違規行為
    係發生於99年5月29日，自應依修正後道路交通管理處罰條
    例第68條規定裁處，且修正後道路交通管理處罰條例第68條
    之規定，既將「吊扣」等字刪除，是依前開說明，駕駛人受
    吊扣駕駛執照處分時，不再吊扣其持有各級車類之駕駛執照
    。故原處分機關於作成吊扣駕駛執照處分時，應就行為人所
    應吊扣之駕駛執照種類予以限定，始符合依法行政原則。而
    查，本件受處分人為違規時係駕駛自用一般小客車，此有上
    揭裁決書1紙附卷可憑，揆諸前開說明，其依法所受之處分
    應為限制其駕駛小客車之權利，即吊扣其小型車普通駕駛執
    照，移送機關未審酌及此，逕為吊扣駕駛執照之裁罰，而未
    區別其駕駛執照種類，即難認為允當。
五、從而，本件受處分人之異議為有理由，爰撤銷原處分關於「
    吊扣駕駛執照12個月」部分，並就撤銷部分改諭知如主文第
    2項所示。至於移送機關另裁處受處分人罰鍰及施以道路交
    通安全講習部分，受處分人就此並未提出異議，本院即無由
    就上開部分處分併予審酌，附此敘明。
據上論結，應依道路交通案件處理辦法第20條前段，裁定如主文
。
中    華    民    國    99    年    8     月    3     日
                    交通法庭    法  官    紀佳良
以上正本證明與原本無異。
如不服本裁定，應於裁定送達後5日內向本院提出抗告狀（須附
繕本）
中    華    民    國    99    年    8     月    3     日
                                書記官    林佑儒

司法院資訊處製作；財團法人民間司法改革基金會備份。
